臺灣高等法院刑事判決
109年度上訴字第2333號
上  訴  人  
即 自訴 人  陳平和

自訴代理人  洪條根律師
被      告  周新根




選任辯護人  陳怡伶律師
上列上訴人即自訴人因被告犯傷害等案件，不服臺灣臺北地方法
院108年度自字第81號，中華民國109年5月20日第一審判決（移
送併辦案號：臺灣臺北地方檢察署108年度偵字第19825號），提
起上訴，本院判決如下：
    主  文
原判決撤銷。
周新根犯傷害罪，處拘役貳拾日，如易科罰金，以新臺幣壹仟元
折算壹日。緩刑貳年。
    犯罪事實
一、陳平和於民國108年7月28日下午3時許，在臺北市大安區信
    義路與建國南路路口騎樓處，參加總統候選人郭台銘之連署
    活動，周新根從旁經過，因與陳平和就支持之總統候選人問
    題而有口角不快，周新根竟衝向陳平和，與陳平和發生拉扯
    及推打，致陳平和跌坐在地，因而受有頭部外傷、左鼠蹊部
    挫傷等傷害。
二、案經陳平和訴由臺灣臺北地方檢察署檢察官開始偵查後，又
    向臺灣臺北地方法院提起自訴，臺灣臺北地方檢察署檢察官
    遂停止偵查，將案件移送臺灣臺北地方法院審理。
    理  由
一、程序部分：
(一)按同一案件經檢察官依第228條規定開始偵查者，不得再行 
    自訴，但告訴乃論之罪，經犯罪之直接被害人提起自訴者，
    不在此限。於開始偵查後，檢察官知有自訴在先或前項但書
    之情形，應即停止偵查，將案件移送法院，刑事訴訟法第32
    3條第1項、第2項前段定有明文。經查，本案自訴人陳平和
    （下稱自訴人）於108年7月28日對被告提起傷害等告訴（偵
    卷第13頁），而傷害罪及毀損罪均為告訴乃論之罪，其後自
    訴人該案偵查期間，即於108年8月29日就同一事實向原審提
    起自訴，有警詢筆錄及自訴狀在卷可憑（108年度偵字第198
    25號卷，下稱偵卷，第11至13頁；原審卷第7至13頁），經
    檢察官於108年9月17日以移送原審併辦（移送併辦案號108
    年度偵字第19825號），揆諸前揭規定，自訴人提起自訴，
    應屬合法。
(二)證據能力：本判決以下援引之審判外供述證據以及書證，本
     案當事人均未爭執其證據能力（本院卷第88至90、125至12
    6頁），而該等證據經本院審酌並無違法取得之情況，認為
    適宜做為證據，自應有證據能力。
二、認定事實之依據及理由：上揭犯罪事實，業據被告於本院準
    備、審理程序中坦承不諱（本院卷第88、127頁），核與自
    訴人於警詢、原審及本院審理時之指述相符一致（偵卷第11
    至13頁），並有臺北市立聯合醫院仁愛院區驗傷診斷證明書
    、臺北市政府警察局大安分局108年9月4日北市警安分刑字
    第1087030749號函暨附件、109年4月29日審判筆錄之勘驗結
    果（監視器畫面）及附件等在卷可憑（偵卷第15至16頁，原
    審卷第37至42、155、165至201頁），足認被告上開自白核
    與證據相符，本件事證明確，被告上開傷害犯行，洵堪認定
    ，均應予依法論科。
三、論罪：
(一)核被告所為，係犯刑法第277條第1項之傷害罪。被告於上開
    時、地，於密接之時間，在同一地點，拉扯及推打自訴人，
    造成自訴人受有頭部外傷、左鼠蹊部挫傷等傷害，侵害自訴
    人之身體法益，各行為獨立性極為薄弱，依一般社會健全觀
    念，在時間差距上，難以強行分開，在刑法評價上，應視為
    數個舉動之接續施行，合為包括之一行為予以評價較為合理
    ，為接續犯，應僅論以一罪。
(二)不另為無罪諭知部分：
 1、自訴意旨另以：被告於上開時、地，基於毀損之故意，於揮
    打自訴人頭部時，揮落自訴人配戴之眼鏡，致該眼鏡不堪使
    用，足生損害於自訴人。因認被告涉犯刑法第354條之毀損
    罪嫌云云。
 2、認定犯罪事實所憑之證據，雖不以直接證據為限，間接證據
    亦包括在內，然而無論直接或間接證據，其為訴訟上之證明
    ，須於通常一般之人均不致有所懷疑，而得確信其為真實之
    程度者，始得據為有罪之認定，倘其證明尚未達到此一程度
    ，而有合理性懷疑之存在時，即無從為有罪之認定。又刑法
    第354條之毀損罪，以使所毀損之物，失其全部或一部之效
    用為構成要件，若其效用尚無全部或一部喪失情事，而本條
    之罪，又無處罰未遂之規定，自應為無罪之諭知（最高法院
    47年台非字第34號判例意旨參照）。
 3、自訴意旨認被告此部分亦涉有毀損罪嫌，無非係以自訴人之
    供述及其眼鏡照片為據，惟依自訴人於警詢所陳：我損壞一
    支眼鏡，腳架斷裂，框架變形等語（偵卷第13頁），依自訴
    人所提出之眼鏡照片觀之（原審卷第19頁），該眼鏡之鏡框
    及鏡片均完整，並無磨損等明顯壞損之外觀改變，其中1腳
    架與鏡框脫離；上開照片並無該眼鏡之全貌，自訴人亦未提
    供所指受損之眼鏡實物供檢視其實際受損程度，而則該眼鏡
    腳架是否透過輕易組裝或修繕即可回復上開眼鏡之使用，誠
    非無疑，另自訴代理人亦於本院準備程序時稱：自訴人之眼
    鏡沒有去修理等語（本院卷第88頁），是依卷附證據資料所
    示，尚難認自訴人之眼鏡已達刑法第354條所定毀棄、損壞
    或致令不堪用之情形。此部分自難逕對被告以毀損罪責相繩
    ，本應為無罪之諭知，惟此部分倘成立犯罪，要與前開經論
    罪科刑之傷害犯行間，有想像競合之裁判上一罪關係，爰不
    另為無罪判決之諭知，併此敘明。
四、撤銷改判理由及科刑審酌事項：
(一)原審以被告犯罪事證明確，據以論罪科刑，固非無見。惟按
    量刑輕重，固屬為裁判之法院得依職權自由裁量之事項，然
    量刑應以行為人之責任為基礎，並斟酌刑法第57條各款所列
    情狀，在法定刑度內，酌量科刑，且應受比例原則及公平原
    則之限制，以符罪刑相當之原則，否則其判決即非適法。所
    稱比例原則，指行使此項職權判斷時，須符合客觀上之適當
    性、相當性與必要性之價值要求，不得逾越此等特性之程度
    ，用以維護其均衡；而所謂平等原則，非指齊頭之平等，應
    從實質上加以客觀判斷，最高法院99年度台上字第4568號判
    決參照。本件被告所為傷害犯行，本於原審審理否認犯行，
    惟業於本院審理中坦承所為，為認罪之表示，犯後態度已與
    原審判決時有所不同，復於本院審理時與自訴人達成和解，
    且於109年8月6日前將和解金共計新臺幣（下同）13萬元悉
    數給付完畢，有本院109年度附民字第288號和解筆錄、本院
    109年8月6日審理筆錄在卷可憑（本院卷第103至104、128頁
    ），此為原審判決所未及審酌，原審量刑即有調整之必要，
    本案自訴人上訴以被告犯後未賠償其損失，原審量刑過輕；
    原審就毀損為無罪之諭知亦有違誤云云，然查被告與自訴人
    關於傷害部分，已於本院審理時已達成和解，業如前述，故
    就此部分量刑基礎已有不同；另就被告所涉毀損部分，並無
    證據證明自訴人之眼鏡已達毀棄、損壞或致令不堪用之情形
    ，亦經本院說明如前，是難認自訴人之上訴為有理由。惟原
    判決既有前開可議之處，自屬無可維持，應由本院將原判決
    予以撤銷改判。
(二)爰以行為人責任為基礎，審酌被告犯後終於本院審理時坦承
    傷害犯行，且與自訴人達成和解，如數賠償和解金額，併考
    量被告僅因細故，不思理性解決紛爭，竟一時衝動而與自訴
    人發生拉扯，將自訴人毆打成傷，幸自訴人傷勢尚非甚重，
    被告於本院亦能坦承犯行，至少勇於面對自身刑責，態度亦
    難認不佳，故於考量被告上開犯罪情節輕重，及自訴人所受
    之侵害，兼衡被告本案犯前並無前科，自述高中畢業、退休
    ，有一身心障礙女兒需扶養，普通之家庭經濟狀況(本院卷
    第91、128頁)等一切情狀後，量處如主文第二項所示之刑，
    並諭知易科罰金之折算標準。
五、緩刑宣告：
    查被告前未曾因故意犯罪受有期徒刑以上刑之宣告，有本院
    被告前案紀錄表可參（本院卷第27頁），茲念其因一時失慮
    ，致罹刑典，犯後終能坦承犯行，於本院審理期間與自訴人
    成立和解，已全數賠償自訴人(由自訴代理人受領)，如前所
    述，亦有本院109年8月6日審理筆錄附卷可參（本院卷第128
    頁），自訴代理人代表自訴人同意給予被告緩刑之自新機會
    （本院卷第103、128頁），足見被告彌補自訴人，展現其誠
    意，取得自訴人之寬宥，堪信被告經此偵查科刑之教訓，當
    已知所警惕，信無再犯之虞，本院因認前所宣告之各刑，以
    暫不執行為適當，併予宣告緩刑2年，以啟自新。
據上論斷，應依刑事訴訟法第369條第1項前段、第364條、第299
條第1項前段，刑法第277條第1項、第41條第1項前段、第74條第
1項第1款，刑法施行法第1條之1第1項，判決如主文。
中　　華　　民　　國　　109 　年　　8 　　月　　13　　日
                  刑事第三庭    審判長法　官  張惠立
                                      法　官  張江澤
                                      法　官  劉兆菊
以上正本證明與原本無異。
如不服本判決，應於收受送達後20日內向本院提出上訴書狀，其
未敘述上訴之理由者並得於提起上訴後20日內向本院補提理由書
（均須按他造當事人之人數附繕本）「切勿逕送上級法院」。
                                      書記官  陳佳微
中　　華　　民　　國　　109 　年　　8 　　月　　13　　日
附錄：本案論罪科刑法條全文
中華民國刑法第277條
傷害人之身體或健康者，處5年以下有期徒刑、拘役或50萬元以
下罰金。
犯前項之罪因而致人於死者，處無期徒刑或7年以上有期徒刑；
致重傷者，處3年以上10年以下有期徒刑。